【裁判字號】    98,交聲,4544
【裁判日期】    981231
【裁判案由】    交管條例聲異
【裁判全文】
臺灣板橋地方法院交通事件裁定        98年度交聲字第4544號
原處分機關  臺北市交通事件裁決所
異  議  人
即受處分人  甲○○
上列異議人即受處分人因違反道路交通管理處罰條例案件，不服
原處分機關於中華民國98年12月14日所為之裁決處分（裁決書案
號：北市裁罰字第裁22-AEY158515號），聲明異議，本院裁定如
下：
    主  文
原處分關於吊扣駕駛執照十二個月部分撤銷。
甲○○汽車駕駛人，駕駛汽車經測試檢定酒精濃度超過規定標準
，吊扣小型車普通駕駛執照十二個月（即在甲○○所持最高級車
類駕駛執照上加註禁止駕駛小型車十二個月）。
    理  由
一、原處分意旨略以：異議人即受處分人甲○○飲酒後，於民國
    98年10月15日凌晨3 時20分許，駕駛車牌號碼0913-TJ 號自
    用小客車，在臺北市○○街、金山南路交岔路口，經測試檢
    定吐氣酒精濃度達每公升0.46毫克，超過規定標準，經臺北
    市政府警察局大安分局和平東路派出所警員掣單舉發；爰依
    道路交通管理處罰條例第35條第1 項第1 款規定，裁處罰鍰
    新臺幣34500 元，吊扣駕駛執照12個月，並應依同條例第24
    條第1 項第2 款規定，接受道路交通安全講習。
二、聲明異議意旨略以：異議人以駕駛職業大貨車維生，因酒後
    駕駛自用小客車，竟遭吊扣職業大貨車駕駛執照，家庭經濟
    頓失支柱，為此聲明異議，請求撤銷原處分機關關於吊扣駕
    駛執照12個月之處分。
三、按汽車駕駛人飲用酒類或其他類似物後其吐氣所含酒精濃度
    超過每公升0.25毫克或血液中酒精濃度超過百分之0.05以上
    者，不得駕車，道路交通安全規則第114 條第2 款定有明文
    。又汽車駕駛人，駕駛汽車經測試檢定酒精濃度超過規定標
    準者，處新臺幣15000 元以上60000 元以下罰鍰，當場移置
    保管該汽車及吊扣其駕駛執照1 年，並應接受道路交通安全
    講習，道路交通管理處罰條例第35條第1 項第1 款、第24條
    第1 項第2 款分別規定甚明。經查：
  (一)異議人於98年10月15日凌晨3 時20分許，駕駛車牌號碼0913
    -TJ 號自用小客車，在臺北市○○街、金山南路交岔路口，
    經測試檢定吐氣酒精濃度達每公升0.46毫克，超過規定標準
    ，經臺北市政府警察局大安分局和平東路派出所警員掣單舉
    發之事實，有臺北市政府警察局北市警交字第AEY158515 號
    舉發違反道路交通管理事件通知單1 件附卷可資佐證，且為
    異議人所不爭執，足堪認定。
  (二)次依道路交通安全規則第53條、第61條規定，我國汽車駕駛
    執照依其車類，分為小型車、大貨車、大客車、聯結車駕駛
    執照（含普通、職業駕駛執照），汽車駕駛人取得高一級車
    類之駕駛資格者，應換發駕駛執照，並准予駕駛較低級車類
    之車輛，此項執照之發給，為監理機關核發表彰持有人得駕
    駛車類之資格許可文件所為行政處分，非不得由監理機關於
    駕駛執照上附以限制條件，以限縮其許可之範圍，合先敘明
    。
  (三)又道路交通管理處罰條例第68條規定業於94年12月14日修正
    ，自95年3 月1 日起施行，修正前道路交通管理處罰條例第
    68條規定：「汽車駕駛人，因違反本條例及道路交通安全規
    則之規定，受吊扣或吊銷駕駛執照處分時，吊扣或吊銷其持
    有各級車類之駕駛執照。」修正後道路交通管理處罰條例第
    68條則規定：「汽車駕駛人，因違反本條例及道路交通安全
    規則之規定，受吊銷駕駛執照處分時，吊銷其持有各級車類
    之駕駛執照。」其立法理由謂：「原條文將違法或違規駕駛
    人所持有各級車類之駕駛執照一併吊扣或吊銷，失之過酷，
    影響人民工作及生活甚鉅，爰修正之。」是依修正後道路交
    通管理處罰條例第68條規定，受吊銷駕照處分者，仍維持吊
    銷其持有各級車類之駕駛執照，至受吊扣駕照處分者，則僅
    吊扣其違法或違規當時所駕駛車輛之駕駛執照，不再吊扣其
    持有各級車類之駕駛執照甚明。
  (四)異議人駕駛汽車，經測試檢定酒精濃度超過規定標準，其行
    為時所持為職業大貨車駕駛執照，有汽車駕駛人查詢資料1
    件在卷足稽。承前所述，異議人因領有較高級之職業大貨車
    駕駛執照，其他低級等車類即不再核發駕駛執照，而異議人
    既係駕駛自用小客車（小型車）違規，其法律效果應為限制
    駕駛小型車之權利，始符道路交通管理處罰條例第68條規定
    之旨。異議人雖未領有小型車普通駕駛執照可供吊扣，仍應
    由監理機關在異議人所持最高級車類駕駛執照上，加註禁止
    其駕駛小型車之方式限制之。
四、綜上，原處分機關以異議人駕駛小型車，經測試檢定酒精濃
    度超過規定標準，吊扣其職業大貨車駕駛執照，容有未合，
    異議人就此部分聲明異議，為有理由，應由本院將原處分關
    於吊扣駕駛執照12個月部分撤銷，自為裁罰如主文第2 項所
    示（即在異議人所持最高級車類駕駛執照上，加註禁止駕駛
    普通小型車12個月），用期適法。
據上論斷，應依道路交通管理處罰條例第87條第2 項，道路交通
案件處理辦法第20條前段，裁定如主文。
中    華    民    國    98    年    12    月    31    日
                  交通法庭  法  官  廖怡貞
以上正本證明與原本無異
如不服本裁定應於送達後5 日內向本院提出抗告狀
                            書記官  林惠齡
中    華    民    國    99    年    1     月    4     日


司法院資訊處製作；財團法人民間司法改革基金會備份。
